臺灣臺南地方法院刑事判決
111年度交訴字第38號
公  訴  人  臺灣臺南地方檢察署檢察官
被      告  黃琪恩



上列被告因公共危險案件，經檢察官提起公訴（110年度偵字第2
0078號），本院以簡式審判程序判決如下：
    主  文
黃琪恩犯肇事致人傷害逃逸罪，處有期徒刑陸月，如易科罰金，
以新臺幣壹仟元折算壹日。
    事實及理由
一、被告黃琪恩所犯係死刑、無期徒刑、最輕本刑為3年以上有
    期徒刑以外之罪，其於準備程序中就被訴事實為有罪之陳述
    ，經受命法官告知簡式審判程序之旨，並聽取其與公訴人之
    意見後，本院合議庭裁定由受命法官獨任進行審判程序。
二、本件犯罪事實及證據，均引用檢察官起訴書之記載（如附件
    ），並就證據部分增列：被告於本院之自白。
三、核被告所為，係犯刑法第185條之4第1項前段肇事致人傷害
    逃逸罪。被告前因酒駕之公共危險案件，經本院以109年度
    交簡字第2453號判處有期徒刑3月，併科罰金新臺幣1萬元確
    定，於民國109年12月10日易科罰金執行完畢，有其前案紀
    錄表可稽，其於刑之執行完畢後，5年內再故意犯本件有期
    徒刑以上之罪，雖合於刑法第47條第1項規定之累犯要件，
    惟釋字第775號解釋意旨認為，為避免發生罪刑不相當之情
    形，法院應就個案裁量是否加重最低本刑。查，被告所犯本
    案與前案固均屬刑法公共危險罪章之罪，惟考量被害人葉函
    妤所受胸部挫傷、左側肩膀挫傷之傷勢尚屬輕微，且本件肇
    事時間為下午1點56分，地點在○○市○○區○○○路000號前之市
    區道路，有相當之人車往來，被告肇事逃逸之行為，對被害
    人造成之風險相對較低，又被告事後已與被害人臺南市永康
    區調解委員會調解成立，賠償其損害，有公務電話紀錄表為
    憑（偵卷第39頁），足見被告盡力彌補所犯，惡性非重，是
    依被害人傷勢、事故地點之救助可能性、所生危害、被告犯
    後態度等因素綜合判斷，如依累犯加重最低本刑，將導致被
    告人身自由遭受過苛之侵害（本件最低法定本刑為有期徒刑
    6月，得以易科罰金或易服社會勞動，累犯加重結果，即無
    從為易刑處分），是就本案而言，本院認尚無依累犯規定加
    重其最低本刑之必要。
四、本院審酌被告駕車疏未注意追撞被害人所騎機車後，未停車
    察看，逕自駛離現場，所為固有不當，惟考量本件肇事情節
    非重，被害人所受傷勢尚輕，被告業與被害人調解成立，犯
    後於本院坦承犯行，兼衡其於本院所述之學歷、工作及生活
    情況等一切情狀，量處如主文所示之刑，並諭知易科罰金之
    折算標準。
據上論斷，應依刑事訴訟法第299條第1項前段、第273條之1第1
項、第310條之2、第454條第2項，判決如主文。
本案經檢察官黃銘瑩提起公訴，檢察官紀芊宇到庭執行職務。
中　　華　　民　　國　　111 　年　　5 　　月　　9 　　日
　　　　　　　　　刑事第十一庭  法　官　周宛瑩
以上正本證明與原本無異。
如不服本判決應於收受本判後20日內向本院提出上訴書狀，並應
敘述具體理由。其未敘述上訴理由者，應於上訴期間屆滿後20日
內向本院補提理由書狀（均須按他造當事人之人數附繕本）「切
勿逕送上級法院」。
  　　　　　　　　　　　　　　　書記官　李諾櫻
中　　華　　民　　國　　111 　年　　5 　　月　　9 　　日
附錄論罪法條：
中華民國刑法第185條之4
駕駛動力交通工具發生交通事故，致人傷害而逃逸者，處6月以
上5年以下有期徒刑；致人於死或重傷而逃逸者，處1年以上7年
以下有期徒刑。
犯前項之罪，駕駛人於發生交通事故致人死傷係無過失者，減輕
或免除其刑。
附件:
臺灣臺南地方檢察署檢察官起訴書
                                    110年度偵字第20078號
　　被　　　告　黃琪恩　男　00歲（民國00年0月00日生）
　　　　　　　　　　　　住○○市○○區○○路0段000巷00號
　　　　　　　　　　　　國民身分證統一編號：Z000000000號
上被告因公共危險等案件，業經偵查終結，認應提起公訴，茲將
犯罪事實及證據並所犯法條分敘如下：
　　　　犯罪事實
一、黃琪恩前因酒後駕車之公共危險案件，經臺灣臺南地方法院
    以109年度交簡字第2453號判決判處有期徒刑3月確定，甫於
    民國109年12月10日易科罰金執行完畢。詎其仍不知悔改，
    於110年8月5日13時56分許，駕駛車牌號碼0000–00號自小客
    車，沿臺南市永康區中山南路由東往西方向行駛，行至中山
    南路363號（陸軍砲兵學校）前時，其因疏未注意車前狀況
    ，不慎自後追撞同向前方由葉函妤所騎乘之車牌號碼000–00
    00號重型機車，因此致葉函妤人車倒地，並受有胸部挫傷、
    左側肩膀挫傷等傷害（過失傷害部分未據告訴）。詎黃琪恩
    於肇事致人受傷後，竟未下車查看或對傷者採取必要之救護
    或向警察機關報告，隨即逕自駕駛自小客車逃離現場，嗣警
    據報前往現場處理後，始而循線查悉上情。
二、案經臺南市政府察局永康分局報告偵辦。
　　　　證據並所犯法條
一、證據清單及待證事實：
編號 證據名稱 待證事實 1 被告黃琪恩於警詢、偵查中之供述 坦承有於事發時間駕車行經上揭地點，並見被害人葉函妤在前方倒地之事實（惟辯稱並未與被害人發生碰撞云云） 2 被害人葉函妤於警詢、偵查中之證言 被害人於事發時間，騎乘機車行至上揭地點時，遭被告駕車自後追撞，被害人倒地受傷後，被告均未下車查看處理，旋即離去現場之事實 3 診斷證明書、車輛詳細資料報表、公路電子閘門查詢資料、道路交通事故現場圖、道路交通事故調查報告表㈠、㈡、車禍現場暨被告車損照片、陸軍砲兵學校門口監視器錄影光碟 ⑴本件交通事故發生經過情形 ⑵被害人因本件事故受有如犯罪事實欄所載傷害之事實 ⑶被告駕車行至陸軍砲兵學校門口前時，自後追撞正前方由被害人所騎乘之機車，被告見被害人人車倒地後，先煞車停頓數秒，隨即往左繞越通過倒地之被害人人車，而駕駛逃逸離去之事實 
二、核被告黃琪恩所為，係犯刑法第185條之4第1項前段之肇事
    逃逸罪嫌。被告前曾受如犯罪事實欄所載之有期徒刑執行完
    畢，有本署刑案資料查註紀錄表在卷可按，其於受有期徒刑
    之執行完畢後5年內，故意再犯本件有期徒刑以上之罪，為
    累犯，請依刑法第47條第1項規定加重其刑。
三、依刑事訴訟法第251條第1項提起公訴。
　　此　致
臺灣臺南地方法院
中　　華　　民　　國　 111　　年　　1 　　月　　21　　日
　　　　　　　　　　　　　　　檢察官  黃  銘  瑩
本件證明與原本無異
中　　華　　民　　國　 111　　年　　2 　　月　　8 　　日
                              書記官  朱  倖  儀
所犯法條　　
中華民國刑法第185條之4
（肇事遺棄罪）
駕駛動力交通工具肇事，致人死傷而逃逸者，處 1 年以上 7 年
以下有期徒刑。
【註：本條文規定：「駕駛動力交通工具肇事，致人死傷而逃逸
  者，處 1 年以上 7 年以下有期徒刑。」，依據司法院大法官
  民國 108 年 5 月 31 日釋字第 777 號解釋，其中有關「肇
  事」部分，可能語意所及之範圍，包括「因駕駛人之故意或過
  失」或「非因駕駛人之故意或過失」（因不可抗力、被害人或
  第三人之故意或過失）所致之事故，除因駕駛人之故意或過失
  所致之事故為該條所涵蓋，而無不明確外，其餘非因駕駛人之
  故意或過失所致事故之情形是否構成「肇事」，尚非一般受規
  範者所得理解或預見，於此範圍內，其文義有違法律明確性原
  則，此違反部分，應自本解釋公布之日起失其效力。有關刑度
  部分，一律以 1 年以上 7 年以下有期徒刑為其法定刑，致對
  犯罪情節輕微者無從為易科罰金之宣告，對此等情節輕微個案
  構成顯然過苛之處罰，於此範圍內，不符憲法罪刑相當原則，
  與憲法第 23 條比例原則有違。此違反部分，應自本解釋公布
  之日起，至遲於屆滿 2  年時，失其效力。】